臺灣宜蘭地方法院刑事判決　　　　　　　　　　　　　九十三年度訴字第一四五號
　　公　訴　人　臺灣宜蘭地方法院檢察署檢察官
　　被　　　告　乙○○
右列被告因偽造文書等案件，經檢察官提起公訴（九十三年度偵字第二九六號），本
院判決如左：
    主  文
乙○○連續意圖營利而以移轉所有權之方法散布其重製物而侵害他人之著作財產權，
累犯，處有期徒刑陸月，如易科罰金，以參佰元折算壹日。
扣案仿冒「Ｐｌａｙ  Ｓｔａｔｉｏｎ」遊戲光碟片壹仟參佰玖拾陸片、仿冒「Ｐｌ
ａｙ  Ｓｔａｔｉｏｎ  ２」遊戲光碟片壹仟零伍拾肆片、遊戲光碟片目錄伍冊，均
沒收。
    事  實
一、乙○○為址設宜蘭縣宜蘭市○○街五號獅王小肥玩具店負責人，曾於民國九十年
    間因違反著作權法案件，經本院判處有期徒刑五月確定，於九十年十一月十四日
    易科罰金執行完畢，竟仍不知悔改，明知如附表一「ＰＳ設計圖」、「Ｐｌａｙ
      Ｓｔａｔｉｏｎ」商標註冊證所示之商標圖樣分別係日商新力電腦娛樂股份有
    限公司（下稱新力公司）及日商蘇妮股份有限公司（下稱蘇妮公司）向前經濟部
    中央標準局（現改制為智慧財產局）依法申請登記註冊，經核准而取得商標專用
    權之商標圖樣，分別指定使用於電腦、錄有電腦程式之卡帶、磁碟、光碟及卡匣
    等商品，其專用期間分別為自八十五年三月十六日起至九十五年三月十五日止及
    自八十四年三月一日起至九十四年二月二十八日止，均仍在專用期間內，未經新
    力公司、蘇妮公司商標專用權人之同意或授權，不得於同一商品或類似商品，使
    用相同或近似之商標圖樣，且附表二所示之電腦程式著作，均係新力公司、蘇妮
    公司依我國著作權法規定享有著作權，屬受我國著作權法保護之著作，未經新力
    公司、蘇妮公司之同意或授權，不得意圖營利而以移轉所有權之方法散布上開著
    作權之重製物。乙○○亦明知於九十二年十二月間，真實姓名年籍不詳之成年人
    向其兜售之仿冒「Ｐｌａｙ  Ｓｔａｔｉｏｎ」（下稱ＰＳ）、「Ｐｌａｙ  Ｓ
    ｔａｔｉｏｎ２」（下稱ＰＳ２）電視遊樂器遊戲光碟片，或係意圖欺騙他人，
    於外包裝上或經由ＰＳ、ＰＳ２遊戲主機之執行，在電視螢幕上會顯示相同於前
    開註冊登記證上所示之商標圖樣（空機運轉時不會出現各該商標圖樣；各仿冒遊
    戲光碟片侵害商標專用權之情形詳如附表二所示），或係內含有未經新力公司、
    蘇妮公司之同意或授權而擅自重製之如附表所示電腦程式著作之侵害著作權重製
    物，竟仍基於販賣仿冒商標商品及意圖營利而以移轉所有權之方法散布重製物而
    侵害著作權之概括犯意，於九十二年十二月某日向上開成年人以ＰＳ每片新臺幣
    （下同）二十元、ＰＳ２每片一百二十元之價格購入，並自九十二年十二月某日
    起至九十三年一月二十九日止，在其宜蘭縣宜蘭市○○街五號店內，將前述購得
    仿冒ＰＳ、ＰＳ２遊戲光碟片置於上址店內，並製作遊戲光碟片目錄以供有意購
    買之客戶選購，而連續多次以仿冒之ＰＳ遊戲光碟片每片五十元、仿冒之ＰＳ２
    遊戲光碟片每片一百五十元之價格，販賣並交付予不特定之客戶牟利。嗣於九十
    三年一月二十九日下午二時二十五分許，為警在上址當場查獲，並扣得如附表二
    所示之仿冒ＰＳ遊戲光碟片一千三百九十六片（起訴書誤載為一千五百片）、Ｐ
    Ｓ２遊戲光碟片一千零五十四片（起訴書誤載為九百五十片）、遊戲光碟目錄五
    冊等物。
二、案經新力公司、蘇妮公司訴由宜蘭縣警察局礁溪分局報請臺灣宜蘭地方法院檢察
    署檢察官偵查起訴。
    理  由
一、右揭販賣仿冒ＰＳ、ＰＳ２遊戲光碟片等事實，業據被告乙○○於本院審理時坦
    承不諱，核與告訴人新力公司之代理人陳和貴律師、甲○○於偵審中所指訴之情
    節相符，復有查獲當時之現場照片附卷可稽，並有宜蘭縣警察局礁溪分局會同告
    訴代理人勘驗紀錄表及電視畫面照片四十張，及仿冒之ＰＳ遊戲光碟片一千五百
    片、仿冒ＰＳ２遊戲光碟片九百五十片、遊戲光碟片目錄五冊等物扣案可資佐證
    ，足認被告上開自白與事實相符。且查：
（一）商標註冊證上之商標圖樣，係分別由新力公司、蘇妮公司等商標專用權人享有
      商標專用權，指定使用於電腦程式光碟片等商品，且現皆仍於商標專用權期間
      內，此有商標註冊證在卷足憑。且附表所示之電腦程式著作，均係告訴人新力
      公司、蘇妮公司享有著作權之著作，此有駐美國臺北經濟文化代表處出具之證
      明書、經認證美國著作權局著作權登記證書影本、ＰＳ、ＰＳ２真品遊戲軟體
      光碟標示與光碟外包裝封面附卷可稽。
（二）扣案仿冒之ＰＳ遊戲光碟片，及ＰＳ２遊戲光碟片，確係意圖欺騙他人，而於
      外包裝上或經由ＰＳ、ＰＳ２遊戲主機之執行，在電視螢幕上會顯示相同於告
      訴人商標註冊證上之商標圖樣（空機運轉時不會出現各該商標圖樣；各仿冒遊
      戲光碟片侵害商標專用權之情形詳附表二），足以與真品混淆，及該等仿冒遊
      戲光碟片內確含有未經新力公司、蘇妮公司之同意或授權而擅自重製之電腦程
      式著作等事實，已據告訴代理人甲○○指訴綦詳，並有經宜蘭縣警察局礁溪分
      局會同被告、告訴代理人甲○○在場以ＰＳ、ＰＳ２遊戲主機，隨機取樣扣案
      之「瑪莉可明星歷險２」、「逕暴熱舞」、「魔境歷險記」、「田園生活」、
      「ＤＡ—Ｂｌａｃｋ」、「哈德森名作銀河戰機」、「ＳＰＹＨＵＮＴＥＲ２
      」、「小拳王燃盡全力」、「重裝機甲」、「變形金剛」、「打擊罪惡」、「
      Ｊｅｌｌｙｆｉｓｈ」、「冠軍格鬥摔角」、「ＳＰＥＣＴＲＡＬＲＯＷＥＲ
      」、「電玩大亨」、「麻將占卜」、「ＳＯＵＮＤ  ＵＢＥ」、「美國大聯盟
      」、「ＮＯＯＮ」、「ＲＡＣＩＮＧＲＯＯＶＹ」進行勘驗，此有勘驗照片在
      卷可參。
（三）且扣案之仿冒ＰＳ遊戲光碟片，其真品之市價均在一千五百元左右，而扣案之
      仿冒ＰＳ２遊戲光碟片，其真品之市價則在一千五百元至二千元左右，此業據
      告訴代理人甲○○陳明在卷，而被告竟分別以二十元、一百二十之低價購入，
      並分別以五十元、一百二十元之價格出售，且仿冒之ＰＳ、ＰＳ２遊戲光碟片
      與真品相較，仿冒者印刷粗糙、無說明書且無商標條碼，二者差異甚大，故被
      告對於有上開侵害商標專用權、著作權之事實等情，自係知之甚詳。綜上所述
      ，本件事證明確，被告犯行堪以認定。
二、按商標之使用，指為行銷之目的，將商標用於商品、服務或其有關之物件，或利
    用平面圖像、數位影音、電子媒體或其他媒介物足以使相關消費者認識其為商標
    ，商標法第六條定有明文。故核被告乙○○所為，係犯商標法第八十二條之販賣
    仿冒商品罪、著作權法第九十一之一條第三項、第一項之意圖營利以移轉所有權
    之方法重製光碟而侵害他人著作權罪。被告意圖散布而持有侵害著作權物之低度
    行為，應為意圖營利而交付侵害著作權物之高度行為所吸收，不另論罪。又被告
    先後多次販賣仿冒商標商品犯行，時間緊接，所犯為構成要件相同之罪名，顯係
    基於概括之犯意反覆為之，為連續犯，應依刑法第五十六條之規定以一罪論。又
    被告以一行為而犯上開二罪，同時侵害告訴人新力公司、蘇妮公司商標專用權人
之商標專用權，以著作權等數法益，為想像競合犯，應依刑法第五十五條規定，
    從較重之以明知為侵害著作權之物，意圖營利而以移轉所有權之方法散布重製物
    而侵害他人之著作權罪處斷。查被告曾於九十年間因違反著作權法案件，經本院
    判處有期徒刑五月確定，於九十年十一月十四日易科罰金執行完畢，有卷附臺灣
    高等法院被告全國前案紀錄表可按，其受有期徒刑之執行完畢，五年以內再犯有
    期徒刑以上之罪，為累犯，依法加重其刑。爰審酌被告之牟利動機、犯罪手段、
    販賣之數量、期間、所獲得之利益及對於商標專用權人及著作權人造成之損害非
    輕，且販賣仿冒之盜版品對於社會交易秩序及我國保護智慧財產權之國際形象影
    響非淺，惟其犯後坦承犯行，態度尚稱良好等一切情狀，量處如主文所示之刑，
    並諭知易科罰金之折算標準。
三、扣案之ＰＳ遊戲光碟片一千三百九十六片、ＰＳ２遊戲光碟片一千零五十四片均
    係被告販賣之仿冒商標商品，不問屬於犯人與否，均應依商標法第八十三條諭知
    沒收之，至扣案之遊戲光碟目錄五冊，則為被告所有供本件犯罪所用之物，已據
    被告供承在卷，應依刑法第三十八條第一項第二款規定宣告沒收之。
四、公訴意旨另以：被告明知其所購得如事實欄所載之仿冒ＰＳ、ＰＳ２遊戲光碟片
    ，經由ＰＳ或ＰＳ２遊戲主機之執行，在電視螢幕上均會顯示偽造之告訴人新力
    公司授權文字，竟仍基於行使偽造準私文書之概括犯意，於事實欄所載之時間、
    地點、價格，販賣並交付上開仿冒之PS遊戲光碟片予不特定之客戶，以此方式連
    續多次行使前揭偽造之授權文字準私文書，足以生損害於告訴人新力公司，因認
    被告所為另涉犯刑法第二百十六條、第二百十條、第二百二十條之行使偽造準私
    文書罪嫌。經查，扣案之仿冒ＰＳ、ＰＳ２遊戲光碟片，經由ＰＳ、ＰＳ２遊戲
    主機之執行，在電視螢幕上固會顯示偽造之「Licensed by Sony Computer
    Entertainment Inc（中文翻譯即經新力電腦娛樂股份有限公司授權）」授權文
    字準私文書（空機運轉時則無此段授權文字之顯示）等情無誤，此有勘驗照片在
    卷可考，惟按刑法上之行使偽造私文書罪，乃依文書之用法，以之充作真正文書
    而加以使用，故必須提出偽造之私文書，本於該文書之內容向他方有所主張，方
    得成立，如未就該文書內容而為主張，自不得令其負行使偽造私文書罪責；而販
    賣之盜版光碟片，如外觀包裝無被害公司名稱及授權生產文字，僅經由遊戲主機
    執行結果，電視螢幕會顯示被害公司授權生產文字之偽造私文書，如販賣者以遠
    低於真品價格販賣，未本於光碟內容之偽造私文書主張光碟片為經授權生產之真
    品，即無行使該偽造私文書之行為，自難令負行使偽造私文書罪責（最高法院九
    十二年度臺上字第二五九六號、九十三年臺上字第一八五九號判決意旨參照）。
    是依前揭說明，本件被告既係以遠低於真品市價之價格販賣仿冒遊戲光碟片，而
    該等仿冒遊戲光碟片之外觀上復查無任何授權文字，已難認被告主觀上有何行使
    偽造（準）私文書之犯意；而被告單純販賣及交付仿冒遊戲光碟片之行為，亦難
    認有何就前述必須透過遊戲主機之執行始會顯現於電視螢幕上之授權文字準私文
    書內容，向他人有所主張之可言，自難僅憑上開附隨於電腦遊戲程式而併同「重
    製」於仿冒遊戲光碟片內之授權文字，即遽認被告有行使該偽造之授權文字（準
    ）私文書之犯行。此外，復查無其他積極證據足認被告有公訴人此部分所指訴之
    犯行，不能證明被告犯罪，原應為無罪之諭知，惟公訴人指此部分與被告前揭經
    論罪科刑之意圖營利而交付侵害著作權物之犯行間，有牽連犯之裁判上一罪關係
    ，爰不另為無罪之諭知，亦附此敘明。
據上論斷，應依刑事訴訟法第二百九十九條第一項，商標法第八十二條、第八十三條
，著作權法第九十一條之一第三項、第一項，刑法第十一條前段、第五十六條、第五
十五條、第四十七條、第四十一條第一項、第三十八條第一項第二款，罰金罰鍰提高
標準條例第二條，判決如主文。
本案經檢察官鄭雅方到庭執行職務
中        華        民        國    九十三    年    六    月    三十    日
                                臺灣宜蘭地方法院刑事第二庭
                                    審判長法  官   林  明  山
                                          法  官   謝  佩  玲
                                          法  官   鄭  貽  馨
右正本證明與原本無異。
如不服本判決，應於判決送達後十日內向本院提出上訴狀( 應附繕本 )。
                                          書記官   陳  蒼  仁
中        華        民        國    九十三    年    七    月      二    日
附錄論罪法條
商標法第八十二條
明知為前條商品而販賣、意圖販賣而陳列、輸出或輸入者，處一年以下有期徒刑、拘
役或科或併科新臺幣五萬元以下罰金。
著作權法第九十一條第一條
擅自以重製之方法侵害他人之著作財產權者，處六月以上三年以下有期徒刑，得併科
新台幣二十萬元以下罰金。
意圖銷售或出租而擅自以重製之方法侵害他人之著作財產權者，處六月以上五年以下
有期徒刑，得併科新台幣三十萬元以下罰金。
附表一
